臺灣臺中地方法院刑事判決　　　　　　　　　　　　　九十年度易字第二九八五號
　　公　訴　人　臺灣臺中地方法院檢察署檢察官
　　被　　　告　戊○○
　　選任辯護人　陳惠伶律師
　　被　　　告　甲○○
　　　　　　　　乙○○
右列被告因妨害自由案件，經檢察官提起公訴（九十年度偵字第九八○五號），本院
判決如左：
    主  文
戊○○、甲○○、乙○○共同以強暴、脅迫妨害人行使權利，戊○○處有期徒刑肆月
；甲○○、乙○○各處有期徒刑參月，如易科罰金，均以參佰元折算壹日。又共同公
然侮辱人，戊○○處拘役貳拾伍日，甲○○及乙○○各處拘役貳拾日，如易科罰金，
均以參佰元折算壹日。
    事  實
一、緣戊○○向甲○○及乙○○承租土地經營「台塑加油站」，因戊○○懷疑擔任臺
    灣省加油站商業同業公會聯合理事長之丁○○及加油站同業丙○○二人，係「台
    塑加油站」遭人檢舉、發黑函及騷擾之幕後主使人，而於得知臺灣省各縣市加油
    站同業公會聯席會於民國九十年五月三十日在臺中市○○區○○路三段一一五號
    東海漁村餐廳舉行後，乃邀集甲○○與乙○○一同至東海漁村餐廳，欲找丁○○
    及丙○○理論，惟其於同日十六時三十分抵達該地時，因所有與會人員正擬前往
    臺中港參觀，丁○○及丙○○亦欲離開該餐廳至外乘車而不願留下與戊○○、甲○○及乙○○等人協商，詎戊○○、甲○○及乙○○即共同基於妨害自由之犯意
    聯絡，共同將丁○○及丙○○圍住，不讓其離去，嗣戊○○並分別以強拉丙○○
    之左臂及將桌上碗盤摔向丙○○腳邊之強暴方式（毀損部分未據告訴）；甲○○
    及乙○○則以臺語恫稱：「生意由人做，你不要太過份，不然要給你好看」、「
    今天的事一定要解決，不然要你好看」等語，甲○○並以拿盤子作勢要丟人之脅
    迫方式；乙○○同時以出手拉丁○○領帶之強暴方式，使丁○○及丙○○無法離
    去，而妨害其行使權利。因丙○○及丁○○仍不願與戊○○、甲○○及乙○○協
    商而執意要離去，戊○○、甲○○及乙○○三人見狀乃共同基於公然侮辱之犯意
    聯絡，在不特定多數人得以共見共聞之餐廳，均公然以「幹你娘」等語，辱罵丁○○，而貶損丁○○之名譽。嗣經警員據報後到場處理。
二、案經丁○○、丙○○訴由臺中市第四分局報告臺灣臺中地方法院檢察署檢察官偵
    查起訴。
    理  由
一、訊據被告戊○○、甲○○及乙○○固均直承有於右揭時地欲找告訴人丁○○及丙○○理論，被告戊○○並坦認有將碗盤摔在地上等情，惟均矢口否認有何強制及
    公然侮辱犯行，被告戊○○辯稱：伊只有用右手邀請告訴人丙○○坐下來談，結
    果他不願意，就從伊右邊離開，伊即拿起盤子往伊右邊丟去，告訴人丙○○就走
    了，伊未罵告訴人丙○○三字經云云；被告甲○○辯稱：當並沒有罵告訴人丁○○，只是講話比較大聲，是對告訴人丁○○說：生意好好做，要留碗飯給人吃云
    云；被告乙○○則以：伊與告訴人丁○○距離約有十幾公尺，當時只是說話比較
    大聲云云置辯。經查：
  （一）右揭犯罪事實，業經告訴人丁○○於警訊、偵查中及本院九十年十月十五日
        調查時迭指訴：當時被告戊○○帶被告甲○○及乙○○至伊主持之會議，三
        人當著現場約五十人的面辱罵伊三字經「幹你娘」，被告乙○○並出手拉伊
        領帶，阻止伊離開，而妨害伊自由，並出言恐嚇要讓伊的加油站經營不下去
        等語（見偵卷第十八頁以下、第五十三頁及本院該次訊問筆錄第十八頁）；
        告訴人丙○○於警訊、偵查及本院九十年十月十五日調查時指稱：伊出席加
        油站同業公會聯合會，欲離席時，被告戊○○徒手拉住伊左臂，不讓伊離開
        ，又在伊面前摔碗盤，控制伊行動自由等語（見偵卷第二十二頁以下、五十
        二頁背面）甚為明確，並經在場目擊之證人辛○○於警訊及偵查中證述：伊
        見到被告三人對著告訴人丁○○大罵三字經，被告甲○○及乙○○並對告訴
        人丁○○說知道告訴人丁○○之加油站在何處，要告訴人丁○○要注意等語
        ，（見偵卷第二十一頁、第六十一頁）、證人己○○於偵查及本院九十年十
        月十五日調查時證述：被告三人到場後，即問何人是丁○○，被告甲○○及
        乙○○即阻止告訴人丁○○離開會場，並以臺語說：生意由人做，你不要太
        過分，不然要給你好看，還有拿桌上的東西作勢要向告訴人丁○○摔過去，
        被告戊○○亦有罵髒話並摔碗盤杯子等語（見偵卷第六十八頁背面、本院該
        次訊問筆錄第二十二頁）；證人庚○○於偵查及本院九十一年三月二十五日
        調查時證陳：當時被告甲○○及乙○○即擋在告訴人丁○○前面不讓其離開
        ，被告戊○○就追告訴人丙○○，並抓告訴人丙○○的手，並摔碗盤，不讓
        其離開，被告甲○○及乙○○並罵告訴人丁○○「幹你娘」，並說：今天的
        事一定要解決，不然要你好看等語（見偵卷第七十五頁背面）。而前揭證人
        就事發過程所述，雖非全然一致，然本件事發地點，為餐廳之公共場所，而
        非屬密閉空間，且現場又有四、五十人在場，人聲吵雜，而證人等所見所聞
        ，或因其所站位置而有些許差異，應屬當然，自不得因此即謂證人證陳內容
        不一致，況前開證人就：被告有以三字經辱罵告訴人丁○○、有阻止告訴人
        丁○○及丙○○離去、被告甲○○及乙○○有以言語恫嚇告訴人丁○○、戊○○有摔碗盤等情，均與告訴人二人之指訴相符，是告訴人二人之指訴及前
        開證人之證言，自堪採信。
  （二）被告戊○○於警訊時即供承：在現場伊只是要告訴人丁○○等人不要離開，
        把話說清楚，但當時他們一直要離開，過程中有出手拉他們，只是要他們留
        下來，結果他們仍不願意與伊溝通，所以伊才會在要離開時將碗盤摔在地上
        洩憤等語，惟查被告戊○○亦於本院九十年十月十五日調查時供陳：告訴人
        丙○○要從伊右邊離開，伊即將碗盤往右邊丟等語，是被告既將碗盤往告訴
        人丙○○行經之方向丟去，其無非係欲以此威嚇告訴人丙○○，使告訴人因
        而心生畏懼，不敢離去，其自有以強暴方法妨害告訴人丙○○行使權利。又
        證人庚○○於本院九十一年三月二十五日調查時證述：當時伊是跟著告訴人
        丁○○一起走，告訴人丁○○被擋住後，伊即無法前進，後來即從一旁離開
        等語，而告訴人丁○○係由被告甲○○及乙○○擋住去路等情，業據告訴人
        丁○○指訴及前開證人證述在卷，已如前述，則被告甲○○及乙○○擋住告
        訴人丁○○後，即使是證人庚○○之不相關人士，尚且需繞路離去，足證被
        告甲○○及乙○○之行為，確已達妨害告訴人丁○○離去之自由無誤。
  （三）被告戊○○迭供述：伊所經營之加油站自九十年二月間開始被以夾報方式散
        發黑函，並時常遭人檢舉，因而接到中國石油股份有限公司及加油站同業公
        會之發函，更有其他加油站會員利用其所經營之加油站開幕期間招待免費洗
        車之機會，而聯合上百部車至伊加油站免費洗車，造成伊不便，所以才前去
        找告訴人理論等語，並有被告戊○○所提供夾報廣告三份及照片二紙附卷可
        憑（見偵卷第二十四頁至第二十七頁），是被告戊○○確因經營加油站與同
        業相互競爭之事，而對告訴人心生怨懟日久。而被告戊○○欲就前揭事項與
        告訴人理論，大可尋求私下協商之方式，而其卻選擇加油站業者集會時，夥
        同被告甲○○及乙○○前往會場，無非係要藉公眾集會，在大庭廣眾之下，
        給予告訴人難堪，是被告三人於當場以「幹你娘」之穢語，辱罵告訴人，自
        屬可能，被告三人辯稱：未以三字經辱罵告訴人云云，顯無足採。
  （四）綜上所述，被告三人所辯，均顯係臨訟卸責之詞，無可憑採，其犯行事證明
        確，堪以認定，應予依法論科。
二、按刑法第三百零九條第二項對於以強暴之方式犯公然侮辱罪之行為，予以加重處
    罰，係屬同條第一項侮辱罪之加重條件，其構成要件除與同條第一項相同外，尚
    需以強暴之方式為之，此係就公然侮辱之方法或手段而為之特別規定。而被告戊○○雖有對於告訴人丙○○施以拉手、丟碗盤之強暴之行為、被告乙○○則有拉
    告訴人丁○○領帶之強暴行為，惟該等強暴行為分係被告戊○○、乙○○犯強制
    罪之手段，而非以之為對告訴人丙○○、丁○○公然侮辱之方法，是核被告三人
    所為，均係犯刑法第三百零四條第一項妨害人行使權利罪及同法第三百零九條第
    一項公然侮辱罪，公訴人漏未斟酌被告非以強暴之方式犯公然侮辱罪，而認被告
    係犯同法第三百零九條第二項之罪，尚有未洽，惟其基本事實同一，本院自應予
    審理，並變更其起訴法條。被告三人就前揭犯行，有犯意聯絡及行為分擔，均為
    共同正犯。被告三人所犯上開二罪，犯意各別，行為互殊，應予分論併罰，公訴
    人認此二罪之間有想像競合犯之一罪關係，容有誤會。爰分別審酌被告三人犯罪
    動機、目的、僅因商業競爭問題即訴諸暴力解決、係被告戊○○邀集被告甲○○
    及乙○○前往找告訴人理論、被告各人行為之手段、對告訴人造成之心理之恐懼
    非小、尚未與告訴人達成和解、犯罪後缺乏認錯悔過之具體表現，態度不佳等一
    切情狀，分別量處如主文所示之刑，並諭知易科罰金之折算標準。
據上論斷，應依刑事訴訟法第二百九十九條第一項前段、第三百條，刑法第二十八條
、第三百零四條第一項、第三百零九條第一項、第四十一條第一項前段，罰金罰鍰提
高標準條例第一條前段、第二條，判決如主文。
中      華      民      國    九十一    年      八      月      六      日
                              臺灣臺中地方法院刑事第七庭
                               審判長法  官  夏  一  
                                     法  官  簡  源  希
                                     法  官  郭  妙  俐
右正本證明與原本無異。
如不服本判決，應於判決送達後十日內向本院提出上訴狀，上訴於臺灣高等法院臺中
分院( 須附繕本 )。
                                     書記官
中      華      民      國    九十一    年      八      月      八      日
附錄本案論罪科刑法條全文：
刑法第三百零四條
以強暴、脅迫使人行無義務之事或妨害人行使權利者，處三年以下有期徒刑、拘役或
三百元以下罰金。
前項之未遂犯罰之。
第三百零九條
公然侮辱人者，處拘役或三百元以下罰金。
以強暴犯前項之罪者，處一年以下有期徒刑、拘役或五百元以下罰金。
